臺灣臺北地方法院民事簡易判決
110年度北簡字第14693號
原      告  張鳳恩  
            張健興  
被      告  吳菁華  
上列當事人間請求確認本票債權不存在事件，本院於中華民國11
0年12月21日言詞辯論終結，判決如下：
    主      文
確認被告持有原告共同簽發之面額新臺幣貳佰肆拾伍萬元之本票
債權及借據債權，於超過新臺幣玖拾貳萬貳仟玖佰玖拾貳元之範
圍內，對原告不存在。
原告其餘之訴駁回。
訴訟費用新臺幣貳萬伍仟貳佰伍拾伍元由被告負擔百分之三十八
，餘由原告連帶負擔。
    事實及理由
一、按確認法律關係之訴，非原告有即受確認判決之法律上利益
    者，不得提起之，民事訴訟法第247條第1項前段定有明文。
    又所謂即受確認判決之法律上利益，係指法律關係之存否不
    明確，原告主觀上認其在法律上之地位有不安之狀態存在，
    且此種不安之狀態，能以確認判決將之除去者而言，若縱經
    法院判決確認，亦不能除去其不安之狀態者，即難認有受確
    認判決之法律上利益（最高法院52年台上字第1240號判決要
    旨參照）。被告持有原告共同簽發面額為新臺幣(下同)2,45
    0,000元之本票(下稱系爭本票)，查封原告張鳳書坐落桃園
    新屋區殼港28之11號房屋，主張票據權利，原告則主張債務
    已在民國105年7月19日清償完畢，請求確認本票債權不存在
    ，顯然兩造就系爭本票債權存在與否已發生爭執，如不訴請
    確認，原告在私法上之地位將有受侵害之危險，則原告提起
    本件確認本票債權不存在之訴，有即受確認判決之法律上利
    益，合先敘明。
二、原告主張：被告於105年7月19日在板橋地政事務所內搶走面
    額6,000,000元之支票就跑走了，但系爭本票未返還原告，
    嗣被告又持假借據及系爭本票查封並拍賣原告張鳳書坐落桃
    園新屋區殼港28之11號房屋，獲償2,106,818元，然系爭本
    票債務已於105年7月19日清償完畢，爰請求確認系爭本票債
    權及借款借款不存在，為此提起本件訴訟等語，並聲明：請
    求確認系爭本票債權跟借據債權不存在。
三、被告則以：原告張健興於103年7月間向被告借款4,400,000
    元(下稱440萬借款)，並以其所有之新北市土城市房屋為被
    告設定最高限額6,000,000元抵押權，原告張鳳書於103年7
    月間向被告借款2,450,000元(下稱245萬借款)，並以其所有
    之桃園房屋為被告設定本金最高限額3,500,000元抵押權，
    雙方言明月息為1.5%(即年息18%)，違約金每萬元每日10元
    ，償還時應優先清償利息及違約金，原告張健興於105年7月
    出售房屋，於105年7月19日償還被告6,000,000元，其中清
    償440萬借款5,984,000元(計算式：0000000＋0000000本金×
    月息1.5%×24月《103年7月至105年7月》＝0000000)，其餘為償
    還245萬借款之部分利息，原告張健興之440萬借款已清償完
    畢，被告已交還440萬元本票，此時原告張鳳書當場要求被
    告不要查封其桃園房屋，她會還錢，然1年後(106年7月)，
    原告張鳳書仍分文未還，被告方查封其桃園房屋，拍賣受償
    2,078,258元，又245萬借款，自105年7月19日至106年10月1
    9日止，尚有利息551,250元(計算式：本金0000000×年息18%
    ×15月＝551250)，扣除上開分配款2,078,258元，尚積欠本金
    922,992元(計算式：0000000＋00000000000000＝922992)，即
    至106年10月19日止，原告張鳳書仍積欠被告922,992元，本
    票債權仍存在，原告主張245萬借款已全部清償，並非事實
    等語，資為抗辯，並聲明：駁回原告之訴。
四、原告張健興向被告借款4,400,000元，約定借款期間自103年
    7月28日起至103年10月28日止，屆期應全數清償；原告張鳳
    書向被告借款2,450,000元，約定借款期間自103年7月28日
    起至103年11月15日止，屆期應全數清償；原告張健興於105
    年7月19日交付被告面額6,000,000元支票予被告用以清償借
    款，原告張健興之440萬借款已清償完畢；被告聲請臺灣桃
    園地方法院(下稱桃園地院)106年度司執字第14854號強制執
    行原告張鳳書於桃園市新屋區房屋，獲受償2,078,258元(不
    含執行費)，有借款契約書、支票、債務清償證明書、桃園
    地院民事執行處強制執行金額分配表可稽(見本院卷第163-1
    73、203-207頁)，復為兩造不爭執，堪信為真實。
五、本院得證之理由：
　  原告主張245萬借款已於105年7月19日清償完畢，系爭本票
    債權及借據債權不存在，則為被告否認，並以前詞置辯，茲
    析如下：
　㈠原告自陳總共還被告6,000,000元，及遭強制執行之2,106,81
    8元(含執行費28,560元)云云(見本院卷第116之1頁)，又原
    告張健興向被告借款4,400,000元，有借款契約可憑(見本院
    卷第163頁)，原告張健興於105年7月19日交付面額6,000,00
    0元之支票予被告用以清償借款，又原告張健興至105年7月1
    9日積欠之款項為本金4,400,000元，利息1,584,000元(計算
    式：0000000本金×月息1.5%×24月《103年7月至105年7月》＝00
    00000)，合計5,984,000元(計算式：0000000＋0000000＝0000
    000)，該6,000,000元扣除原告張健興之欠款5,984,000元，
    尚餘16,000元，得用以沖償原告張鳳書之245萬元借款之部
    分利息，然仍未能足額清償利息，即該6,000,000元支票僅
    足清償原告張健興之440萬借款，與原告張鳳書之245萬欠款
    無涉，此參被告僅將原告張健興之借款契約及440萬元本票
    返還並出具債務清償證明書(見本院卷第203頁)予原告張健
    興可明，原告主張245萬元借款也併同清償完畢云云，容有
    誤會。
　㈡又被告聲請查封拍賣原告張鳳書坐落於桃園市新屋區之房屋
    用以清償其積欠被告之245萬借款，經桃園地院民事執行處
    以106年度司執字第14854號強制執行事件拍賣後獲受償2,07
    8,258元(未含執行費)，又原告張鳳書之245萬借款，自105
    年7月19日至106年10月19日止，尚有積欠本金2,450,000元
    ，利息551,250元(計算式：本金0000000×年息18%×15月＝551
    250)，合計3,001,250元(計算式：0000000＋551250＝0000000
    )，扣除上開分配款2,078,258元，尚積欠本金922,992元(計
    算式：000000000000000＝922992)，即至106年10月19日止，
    原告張鳳書仍積欠被告借款本金922,992元未清償，則原告
    主張原告張鳳書積欠被告之245萬借款已清償完畢云云，顯
    非可採。另被告已當庭表示106年10月19日後之利息及違約
    金均不再向原告請求，系爭本票債權總額僅主張922,992元
    等語（見本院卷第218頁），是被告主張原告張鳳書仍積欠
    借款本金922,992元等語，應為可採。
  ㈢從而，原告請求確認原告就系爭本票債權及借款債權於超過9
    22,992元之範圍內，對原告不存在，洵屬有據，超過此部分
    之請求，則屬無據。　　
六、綜上所述，原告據以提起本訴，請求確認原告就系爭本票債
    權及借款債權於超過922,992元之範圍內，對原告不存在，
    為有理由，應予准許，逾此範圍之請求，為無理由，應予駁
    回。　　
七、本件事證已臻明確，兩造其餘攻擊防禦方法及證據，核與判
    決之結果不生影響，爰不一一論列，併此敘明。
八、訴訟費用負擔之依據：民事訴訟法第79條、第85條第2項。
    本件訴訟費用額，依後附計算書確定如主文第3項所示金額
    。
中　　華　　民　　國　　111 　年　　1 　　月　　11　　日
                  臺北簡易庭    法  官  葉藍鸚
訴訟費用計算書
項　　    目               金　額（新臺幣）　　   備　註
第一審裁判費   　 　　     25,255元           因訴訟救助
                                              暫免繳納
合　　　　計　　　         25,255元
以上正本係照原本作成。
如不服本判決，應於判決送達後20日內向本庭提出上訴狀（須按
他造當事人之人數附繕本）。如委任律師提起上訴者，應一併繳
納上訴審裁判費。
中　　華　　民　　國　　111 　年　　1 　　月　　11　　日
                                書記官  林錫欽